【裁判字號】    97,交聲,1500
【裁判日期】    970731
【裁判案由】    聲明異議
【裁判全文】
臺灣臺中地方法院交通事件裁定        97年度交聲字第1500號
原處分機關  交通部公路總局臺中區監理所豐原監理站
異  議  人
即受處分人  甲○○
上列異議人即受處分人因違反道路交通管理處罰條例案件，對於
交通部公路總局臺中區監理所豐原監理站民國95年10月16日所為
之裁決（豐監稽違字第裁63-GC0000000號裁決書），聲明異議，
本院裁定如下：
    主    文
異議駁回。
    理    由
一、原處分機關交通部公路總局臺中區監理所豐原監理站略以：
    異議人即受處分人（下稱受處分人）甲○○於民國（下同）
    95 年5月10日19時15分許，騎乘車號UZG-6 35號輕型機車，
    行經臺中市○○路與市○○○路處，因「闖紅燈」違規，經
    臺中市警察局第六分局市政派出所執勤員警以違反道路交通
    管理處罰條例第53條第1項規定，當場製單舉發，嗣受處分
    人逾應到案日期提出申訴，經原處分機關函詢舉發機關調查
    結果，仍認異議人違規事實明確，遂依道路交通管理處罰條
    例第53條第1項、63條第1項之規定，裁處罰鍰新臺幣4,500
    元，並記違規點數3點等情。
二、本件聲明異議意旨略以：受處分人於95年5月10日19時15分
    許，駕駛車號UZG-635號輕型機車行經臺中市○○路，因被
    員警攔檢，致遭裁處新臺幣四仟伍佰元元之罰鍰，惟受處分
    人因行駛黎明路搶黃燈時已過路口，對向員警騎乘機車未開
    頭燈逆向攔檢並要求檢查行照、駕照為由，強行開闖紅燈罰
    單，為此，原處分機關所為之處分顯有錯誤，爰聲明異議，
    請求撤銷原處分云云。
三、按汽車駕駛人，行經有燈光號誌管制之交岔路口闖紅燈者，
    處新臺幣1,800元以上5,400元以下罰鍰；汽車駕駛人有第53
    條情形者，除依原條款處罰鍰外，並予記違規點數3點，道
    路交通管理處罰條例第53條第1項、63條第1項第3款分別訂
    有明文；再按，當場舉發者，應填記駕駛人或行為人姓名、
    性別、出生年月日、地址、身分證統一編號及車主姓名、地
    址、車牌號碼、車輛種類。被查獲之駕駛人或行為人為受處
    分人時，應於填記通知單後將通知聯交付該駕駛人或行為人
    簽名或蓋章收受之；拒絕簽章者，仍應將通知聯交付該駕駛
    人或行為人收受，並記明其事由及交付之時間；拒絕收受者
    ，應告知其應到案時間及處所，並記明事由與告知事項，視
    為已收受，違反道路交通管理事件統一裁罰基準及處理細則
    第11條第1項第1款有明文規定；又「按道路交通安全規則第
    94 條規定：『汽車在同一車道行駛時，除擬超越前車外，
    後車與前車之間應保持隨時可以煞停之距離。汽車除遇突發
    狀況必須減速外，不得任意驟然減速。前車如須減速暫停，
    駕駛人應預先顯示燈光或手勢告知後車，後車駕駛人應隨時
    注意前車之行動。汽車行駛時，駕駛人應注意車前狀況及兩
    車併行之間隔，並隨時採取必要之安全措施。』之規定，受
    處分人駕駛汽車，本應保持隨時可以煞停之距離，及應注意
    車前狀況，隨時採取必要之安全措施，且黃燈亮之後，依照
    道路交通標誌標線號誌設置規則第206條第4款規定：『行車
    管制號誌各燈號顯示之意義如左：四、圓形黃燈，圓形黃燈
    用以警告車輛駕駛人及行人，表示紅色燈號即將顯示，屆時
    將失去通行路權。』規定，即知悉將失去路權，受處分人仍
    持續行駛之行為，足見受處分人有闖紅燈屬實」 (臺灣高等
    法院臺中分院96年度交抗字第87號裁定意旨參照)。
四、經查：
  (一)本件受處分人於上開時、地，騎乘車號UZG-635號輕型機車
    ，行經臺中市○○路與市○○○路口處，因「闖紅燈」之違
    規，為臺中市警察局第六分局市政派出所執勤員警製開中市
    警交字第GC0000000號舉發違反道路交通管理事件通知單當
    場舉發，雖受處分人拒絕在該通知單上簽名蓋章，然該通知
    單既由員警於其上依法載明並記明事由，依前揭規定，即視
    同受處分人業已合法收受該通知單，先予述明。
  (二)查受處分人係領有駕駛執照之機車駕駛人，行駛至上開交岔
    路口時，見黃燈閃起，本不應搶黃燈通過，以免尚未通過路
    口時紅燈即已亮起，若受處分人猶仍執意直行，依上揭規定
    及臺灣高等法院臺中分院裁定之意旨，自應屬闖紅燈之違規
    行為，受處分人雖辯稱為搶黃燈非闖紅而遭員警攔檢云云，
    惟駕駛人駕駛汽車，本應保持隨時可以煞停之距離，及應注
    意車前狀況，隨時採取必要之安全措施，受處分人行經路口
    見黃燈閃時，應即採剎車之措施，而非執意搶黃燈加速通過
    ，避免未通過路口紅燈即已亮起致生危險；又受處分人上揭
    違規等情，業據原舉發單位於95年11月23日以中分六警交字
    第0950051672號函中說明：「…綜觀申訴內容，並查證舉發
    員警陳述略以：於台中市○○區○○路與市○○○路口執行
    勤務停等紅燈時，發現該車沿黎明路往南屯方向闖紅燈，遂
    當場予以攔查舉發。」等語，並有上揭舉發違反道路交通管
    理事件通知單1紙附卷可稽，是以本件執勤員警乃親身見聞
    受處分人確有於舉發時、地，於行駛道路時違反號誌管制闖
    越紅燈之事實，始予以攔檢舉發，交通警察為維持交通秩序
    ，依法執行職務，立場應是客觀公正，且其與受處分人素不
    相識，亦無宿怨，當無故意誣攀之理，則執勤員警本其加強
    道路交通管理、維護交通秩序、確保交通安全等職責所為之
    當場舉發，自應受到合法、正確而真正之推定，是本件受處
    分人聲明異議之理由，均不足採；末按依違反道路交通管理
    處罰條例第53條第1項駕車行經有燈光號誌管制之交岔路口
    闖紅燈，期限內繳納或到案聽候裁決者，處罰鍰1,800元，
    逾越應到案期限60日以上，繳納罰鍰或逕行裁決處罰者，處
    罰鍰4,500元，此於違反道路交通管理事件統一裁罰基準表
    亦明文規定，本件舉發違反道路交通管理事件通單所載之應
    到案日期為95年5月25日前，而受處分人遲至95年11月6日始
    到案，已逾越應到案期限60日以上，此有受處分人聲明異議
    狀所蓋收文戳章在卷可稽，故前揭裁決書裁處罰鍰4,500元
    ，核無違誤。從而原處分機關爰引前揭規定，予以裁處新臺
    幣4,500元罰鍰，並記違規點數3點，於法即無不合，本件異
    議無理由，應予駁回。
五、據上論斷，應依道路交通管理處罰條例第87條第2項、道路
    交通案件處理辦法第19條，裁定如主文。
中    華    民    國    97    年    7     月    31    日
                      交通法庭  法  官  洪挺梧
以上正本證明與原本無異。
如不服本裁定，應於送達後5日內，向本院提出抗告狀。
                                書記官  劉雅玲
中    華    民    國    97    年    7     月    31    日


司法院資訊處製作；財團法人民間司法改革基金會備份。
